【裁判字號】    95,易,1721
【裁判日期】    951128
【裁判案由】    賭博
【裁判全文】
臺灣高雄地方法院刑事判決              95年度易字第1721號
公  訴  人  臺灣高雄地方法院檢察署檢察官
被      告  乙○○
上列被告因賭博案件，經檢察官聲請以簡易判決處刑（95年度偵
字第7592號），本院認不得逕以簡易判決處刑，改依通常程序審
理，被告於本院準備程序中就被訴事實為有罪之陳述，受命法官
於聽取當事人之意見後，本院合議庭裁定改由受命法官獨任以簡
式審判程序審理，判決如下：
    主  文
乙○○犯賭博罪，處罰金新臺幣陸仟元，如易服勞役，以新臺幣
貳仟元折算壹日。扣案之電子遊戲機「超九」（機台編號2 號）
壹台（含IC板壹片）、新臺幣陸佰元，均沒收。
    犯罪事實及理由
一、犯罪事實：
    乙○○於民國95年3 月3 日晚間11時許，至高雄市新興區○○○路25號甲○○所開設之「金鐘遊藝場」打玩電子遊戲機
    「超九」（機台編號2 號），並以現金1 比5 之比例開分，
    由乙○○下注比輸贏，若未押中沒有得分，若押中則可將得
    分再以5 比1 之比例兌換成記分卡，而記分卡每一點數即可
    折算成新臺幣（下同）1 元，以此射倖性之方式藉由電子遊
    戲機與甲○○及其店員進行賭博。嗣乙○○押中特別獎「77
    7 」連線，得分3 千分，隨即由店員丁○○交付乙○○500
    分與100 分之記分卡各1 張；迨翌日凌晨1 時許，乙○○結
    束打玩電子遊戲機後，將上開記分卡交予店員丙○○，丙○○即向乙○○表明要其至廁所與機台中間等候，嗣丙○○遂
    將60 0元放置於遊藝場後方擺放杯水之箱子之上，而為喬裝
    打玩電動玩具之警員張智樑、饒雲志當場查獲，並扣得如附
    表一、二所示之物及賭資600 元等（甲○○、丙○○、丁○○所犯罪行，另由本院審結）。
二、證據部分，除補充被告於本院審理時之自白，餘均引用檢察
    官聲請簡易判決處刑書之記載（如附件）。
三、按刑法業經總統於94年2 月2 日，以華總一義字第09400014
     901號令修正公布，並自95年7 月1 日施行（下稱修正後刑
    法）。又行為後法律有變更者，適用行為時之法律。但行為
    後之法律有利於行為人者，適用最有利於行為人之法律，修
    正後刑法第2 條第1 項定有明文。次按，新舊刑法關於刑之
    規定，雖同採從輕主義，係適用最有利於行為人之法律，既
    曰法律，自較刑之範圍為廣，比較時應就罪刑有關之共犯、
    未遂犯、連續犯、牽連犯、結合犯以及累犯加重、自首減輕
    、暨其他法定加減原因、與加減例等一切情形，綜其全部之
    結果，而為比較，再適用有利於行為人之法律處斷，最高法
    院24年上字第4634號判例著有明文。又依95年6 月14日公布
    之刑法施行法第1 條之1 之規定：「中華民國94年1 月7 日
    刑法修正施行後，刑法分則編所定罰金之貨幣單位為新臺幣
    。94年1 月7 日刑法修正時，刑法分則編未修正之條文定有
    罰金者，自94年1 月7 日刑法修正施行後，就其所定數額提
    高為30倍。但72年6 月26日至94年1 月7 日新增或修正之條
    文，就其所定數額提高為3 倍。」。是本案被告行為後法律
    已有修正，爰將本案適用新舊法之比較，臚列於後：
  (一)關於法定刑中罰金部分，修正前刑法第33條第5 款規定「罰
    金：1 元以上。」，依80年5 月6 日修正前罰金罰鍰提高標
    準條例第3 條之規定，由司法院、行政院會銜於72年7 月27
    日發布，自72年8 月1 日施行，提高刑法所定罰金數額10倍
    ，並依現行法規所定貨幣單位折算新臺幣條例第2 條之規定
    ：「現行法規所定金額之貨幣單位為圓、銀元或元者，以新
    臺幣元之3 倍折算之。」，經折算為新臺幣後，則罰金刑之
    最輕刑度為新臺幣30元以上；修正後刑法第33條第5 款規定
    「罰金：新臺幣1 千元以上，以百元計算之。」，經比較新
    舊法結果，以舊法較有利於行為人。
  (二)修正後刑法第266 條第1 項前段之普通賭博罪，其法定刑中
    罰金之部分，修正為「新臺幣3 萬元以下罰金」，與修正前
    依罰金罰鍰提高標準條例第1 條前段與現行法規所定貨幣單
    位折算新臺幣條例第2 條之規定，提高10倍並折算為新臺幣
    後，亦為「新臺幣3 萬元以下罰金」；經比較新舊法結果，
    新法均尚非有利於被告，應適用行為時法即舊法。
  (三)關於易服勞役折算標準，依據修正前罰金罰鍰提高標準條例
    第2 條前段之規定，就其原定數額提高為100 倍折算1 日，
    即應以銀元300 元折算1 日，復依現行法規所定貨幣單位折
    算新臺幣條例第2 條之規定，經折算為新臺幣後，為新臺幣
    900 元折算1 日，而依修正後刑法第42條第3 項前段規定：
    「易服勞役以新臺幣1 千元、2 千元或3 千元折算1 日。」
    ，經比較修正前後之易服勞役折算標準，以新法之規定，較
    有利於被告。
  (四)綜上所述，揆諸首揭法律條文及判例意旨，綜合比較結果，
    以適用修正後之法律為有利於被告。
三、核被告乙○○所為，係犯刑法第266 條第1 項前段之普通賭
    博罪。爰審酌被告參與賭博犯行，助長社會不良風氣，惟其
    賭資非鉅，犯罪手段亦屬平和，且犯後坦承犯行，態度良好
    等一切情狀，量處如主文所示之刑，並參酌被告為國中畢業
    、家境小康，且目前社會經濟情況不佳、謀生不易等因素，
    從輕諭知易服勞役之折算標準，以資懲儆。扣案如附表一編
    號四所示之電子遊戲機具「超九」，計有6 台，其中編號2
    之機台（含IC板1 片），為被告與甲○○等人當場賭博之器
    具，應依刑法第266 條第2 項之規定，予以宣告沒收之；又
    被告所贏得之賭資6 百元，雖非在賭檯或兌換籌碼處之財物
    ，然為犯罪所得之物，爰依刑法第38條第1 項第3 款之規定
    ，諭知沒收；其餘扣案之物，均與本件被告之賭博犯行並無
    關聯，爰均不另為沒收之宣告。
四、依刑事訴訟法第273 條之1 第1 項、第299 條第1 項前段、
    第310 條之2 、第454 條第2 項，刑法第2 條第1 項但書，
    第266 條第1 項前段、第2 項，第42條第3 項前段、第38條
    第1 項第3 款，刑法施行法第1 之1 條第1 項、第2 項前段
    ，判決如主文。
中    華    民    國    95    年    11    月    28    日
                  刑事第十一庭  法  官  戰諭威
以上正本證明與原本無異。
如不服本判決，應於判決送達後10日內，向本院提出上訴狀。
                                書記官  董明惠
中    華    民    國    95    年    11    月    28    日
附錄本案論罪科刑法條全文：
中華民國刑法第266條：
在公共場所或公眾得出入之場所賭博財物者，處1 千元以下罰金
。但以供人暫時娛樂之物為賭者，不在此限。
當場賭博之器具與在賭檯或兌換籌碼處之財物，不問屬於犯人與
否，沒收之。
 附表一
┌──┬──────┬──────────┐
│編號│電子遊戲機具│數量（均含IC板1 片）│
├──┼──────┼──────────┤
│ 一 │   超悟空   │     2 台           │
├──┼──────┼──────────┤
│ 二 │    戰13    │     1 台           │
├──┼──────┼──────────┤
│ 三 │ 明星三缺一 │     1 台           │
├──┼──────┼──────────┤
│ 四 │    超九    │     6 台           │
├──┼──────┼──────────┤
│ 五 │    賓果    │     8 台           │
├──┼──────┼──────────┤
│ 六 │  戰國象棋  │     6 台           │
├──┼──────┼──────────┤
│ 七 │    賽船    │     8 台           │
├──┼──────┼──────────┤
│ 八 │  鑽石列車  │     4 台           │
├──┼──────┼──────────┤
│ 九 │     7PK    │     4 台           │
├──┼──────┼──────────┤
│ 十 │     5PK    │     5 台           │
├──┼──────┼──────────┤
│十一│    主機    │     6 台           │
└──┴──────┴──────────┘
 附表二
┌──┬──────┬──────────┐
│編號│  品    名  │    數         量   │
├──┼──────┼──────────┤
│ 一 │開、洗分鑰匙│    2 付合計9 支    │
├──┼──────┼──────────┤
│ 二 │上下班打鐘卡│    3 張            │
└──┴──────┴──────────┘


司法院資訊處製作；財團法人民間司法改革基金會備份。
